【裁判字號】    98,交聲,3302
【裁判日期】    990125
【裁判案由】    聲明異議
【裁判全文】
臺灣高雄地方法院交通事件裁定        98年度交聲字第3302號
原處分機關  交通部公路總局高雄區監理所
異  議  人  甲○○
上列異議人因違反道路交通管理處罰條例案件，對於交通部公路
總局高雄區監理所中華民國98年12月14日所為之處分（原處分案
號：高監自裁字第裁80-NO0000000號）聲明異議，本院裁定如下
：
    主  文
原處分撤銷。
甲○○汽車駕駛人，駕駛汽車經測試檢定酒精濃度超過規定標準
因而肇事致人受傷，處罰鍰新臺幣壹萬玖仟伍佰元，應吊扣其小
型車普通駕駛執照貳年，及施以道路交通安全講習。
    理  由
一、原處分意旨略以：異議人即受處分人甲○○（下稱異議人）
    於民國98年10月23日下午7 時15分許，駕駛車號ZC-1567 號
    自小客車，行經高雄縣路竹鄉○○○路台一線北上353.8 公
    里因有「汽車駕駛人酒精濃度超過規定標準（每公升0.25毫
    克至0.4 毫克）因而肇事致人受傷」之違規事實，經警舉發
    取締，故依道路交通管理處罰條例第35條第1 項第1 款規定
    ，裁處異議人罰鍰新臺幣（下同）19,500元、吊扣駕駛執照
    24個月，並施以道路交通安全講習等語。
二、聲明異議意旨略以：異議人雖有上開酒駕肇事致人受傷之行
    為，但其違規當時係駕駛自小客車，依法僅能吊扣其小型車
    駕駛執照，原處分機關竟吊扣其職業聯結車駕駛執照，為此
    聲明異議，請求撤銷原處分等語。
三、按汽車駕駛人，駕駛汽車經測試檢定酒精濃度超過規定標準
    者，處15,000元以上60,000元以下罰鍰，並當場移置保管其
    車輛及吊扣其駕駛執照1 年；因而肇事致人受傷者，並吊扣
    其駕駛執照二年；又汽車駕駛人，有道路交通管理處罰條例
    第35條第1 項規定之情形者，應接受道路交通安全講習，道
    路交通管理處罰條例第35條第1 項第1 款、第24條第1 項第
    2 款分別定有明文。次按汽車駕駛人，因違反本條例及道路
    交通安全規則之規定，受吊銷駕駛執照處分時，吊銷其持有
    各級車類之駕駛執照，道路交通管理處罰條例第68條定有明
    文。此規定係於民國94年12月14日修正公佈，並於95年3 月
    1 日施行，而修正前之道路交通管理處罰條例第68條則係規
    定「汽車駕駛人，因違反本條例及道路交通安全規則之規定
    ，受吊扣或吊銷駕駛執照處分時，吊扣或吊銷其持有各級車
    類之駕駛執照」，觀其修法意旨，係以「原條文將違規駕駛
    人所持有之各級車類駕駛執照一併吊扣或吊銷，失之過酷，
    影響人民工作及生活甚鉅」為由，而刪除吊扣駕駛人駕駛執
    照時，應吊扣駕駛人持有各級車類駕駛執照之規定，是依現
    行道路交通管理處罰條例，已無得吊扣駕駛人所持有他級駕
    駛執照之依據存在，從而，於為吊扣駕駛人駕駛執照之處分
    時，自僅得吊扣駕駛人違規時所駕駛該級車類之駕駛執照，
    以限制其繼續駕駛該級車類行駛道路之權利。
四、經查，本件異議人於上揭時、地，駕駛上開自小客車，因有
    汽車駕駛人酒精濃度超過規定標準（每公升0.25毫克至0.4
    毫克）因而肇事致人受傷之違規事實，經警舉發取締，原處
    分機關乃依道路交通管理處罰條例第35條第1 項第1 款規定
    ，裁處罰鍰19,500元、吊扣其駕駛執照24個月，並施以道路
    安全講習等事實，為異議人所不爭執，並有舉發違反道路交
    通管理事件通知單、違反道路交通管理事件裁決書等在卷可
    稽，應堪認定。又異議人違規當時有小型車普通駕駛執照、
    大客車普通駕駛執照、聯結車普通駕駛執照、聯結車職業駕
    駛執照等情，有汽車駕照基本資料在卷可證（本院卷第10頁
    ），而原處分機關裁處吊扣駕駛執照，係吊扣聯結車職業駕
    駛執照一節，此觀違反道路交通管理事件不服裁決聲明異議
    案件移送書記載「甲○○君…不服本所吊扣其職業聯結車駕
    駛執照處分…」等語即明（見本院卷第2 頁），惟揆諸前揭
    法律規定及說明，駕駛人違規當時係駕駛小型車，原處分機
    關依法僅能吊扣異議人小型車普通駕駛執照，並無得吊扣異
    議人持有他級駕駛執照之依據，是原處分機關以異議人有上
    開違規行為，逕行裁處吊扣異議人之聯結車職業駕駛執照，
    於法有違。
五、本件酒後駕車因僅一個交通違規行為，且有關其處罰效果之
    罰鍰、吊扣駕駛執照、施以道路交通安全講習，與該交通違
    規行為是否存在，均無從分離，而原處分機關依法僅得吊扣
    異議人小型車普通駕駛執照，竟吊扣其聯結車職業駕駛執照
    ，於法有違，因同一行為之處罰效果不可分，應由本院將原
    處分撤銷，並自為裁定，爰依道路交通案件處理辦法第20條
    、道路交通管理處罰條例第35條第1 項第1 款、第24條第1
    項第2 款，裁定如主文。
中    華    民    國    99    年    1     月    25    日
                  交通法庭    法  官   洪培睿
以上正本證明與原本無異。
如不服本裁定，應於收受送達後5 日內向本院提出抗告狀。
中    華    民    國    99    年    1     月    25    日
                              書記官   秦富潔


司法院資訊處製作；財團法人民間司法改革基金會備份。
